---
output: github_document
---

[![Travis-CI Build
Status](https://travis-ci.org/conre3/pesqEle.svg?branch=master)](https://travis-ci.org/conre3/pesqEle) [![AppVeyor Build
Status](https://ci.appveyor.com/api/projects/status/github/conre3/pesqEle?branch=master&svg=true)](https://ci.appveyor.com/project/conre3/pesqEle) [![CRAN_Status_Badge](http://www.r-pkg.org/badges/version/pesqEle)](https://cran.r-project.org/package=pesqEle)

<!-- README.md is generated from README.Rmd. Please edit that file -->

```{r, echo = FALSE}
knitr::opts_chunk$set(
  collapse = TRUE,
  comment = "#>",
  fig.path = "README-"
)
```

# pesqEle

Scraper de estatísticos registrados nas pesquisas eleitorais do Tribunal Superior Eleitoral (TSE). O objetivo desse pacote é mostrar todas as pesquisas eleitorais registradas e algumas de suas características, com o fim de obter uma visão geral dos registros e identificar potenciais fraudes.

## Instalação

Você pode instalar o pesqEle from github com:

```{r gh-installation, eval = FALSE}
# install.packages("devtools")
devtools::install_github("conre3/pesqEle")
```

Quando esse pacote estiver no CRAN, você poderá instalá-lo rodando

```{r installation, eval = FALSE}
install.packages("pesqEle")
```

## Exemplo

A função `pe_2018()` Faz o download de todas as pesquisas de 2018 por raspagem de dados. Por padrão, os arquivos HTML são armazenados na pasta `data-raw/html_2018`, mas é possível alterar essa pasta pelo parâmetro `path=`.

```{r example, eval = FALSE}
pe <- pe_2018("pasta")
dplyr::glimpse(pe)
```

```
Observations: 184
Variables: 24
$ id_seq             <int> 1, 2, 3, 4, 5, 6, 7, 8, 9, 10, 11, 12, 13, 14...
$ id_pesq            <chr> "MA-05302/2018", "DF-03958/2018", "DF-06553/2...
$ info_uf            <chr> "MA", "DF", "DF", "PI", "PI", "SP", "SP", "PI...
$ info_election      <chr> "Eleições Gerais 2018", "Eleições Gerais 2018...
$ info_position      <chr> "", "Deputado Distrital", "Deputado Federal",...
$ comp_nm            <chr> "M R BORGES SERVICOS / MBO PUBLICIDADE, MARKE...
$ comp_cnpj          <chr> "00905916000190", "00850844000121", "00850844...
$ comp_contract_same <chr> "Sim", "Sim", "Sim", "Não", "Não", "Não", "Nã...
$ stat_id            <chr> "1791", "CONRE 1a. Região No. 9403", "CONRE 1...
$ stat_nm            <chr> "ANTONIO CARLOS RODRIGUES BARBOSA", "LUCIANA ...
$ pesq_n             <dbl> 10973, 3200, 3200, 320, 320, 601, 601, 320, 8...
$ pesq_val           <dbl> 15700, 32000, 32000, 3000, 3000, 6000, 0, 300...
$ pesq_contractors   <chr> "CNPJ: 00905916000190 - M R BORGES SERVICOS",...
$ pesq_origin        <chr> "Vazio", "Vazio", "Vazio", "Recursos proprios...
$ pesq_same          <lgl> FALSE, FALSE, FALSE, FALSE, FALSE, FALSE, FAL...
$ dt_reg             <date> 2018-05-12, 2018-03-26, 2018-03-26, 2018-02-...
$ dt_pub             <date> 2018-05-18, 2018-04-01, 2018-04-01, 2018-02-...
$ dt_start           <date> 2018-03-26, 2018-03-21, 2018-03-21, 2018-02-...
$ dt_end             <date> 2018-05-04, 2018-03-30, 2018-03-30, 2018-02-...
$ txt_verif          <chr> "Sistema interno de controle e verificação, c...
$ txt_method         <chr> "METODOLOGIA: A pesquisa foi realizada median...
$ txt_about          <chr> "Trata-se de uma amostra não aleatória por co...
$ txt_plan           <chr> ". PLANO AMOSTRAL E INTERVALOS DE CONFIANÇA: ...
$ stat_unique        <chr> "1791_A535", "9403_L252", "9403_L252", "5102_...
```

Ao rodar pela primeira vez, provavelmente o download demorará por volta de 15-20 minutos, dependendo da conexão com a internet. Nas próximas vezes o download é mais rápido pois o programa não baixa pesquisas já armazenadas em arquivos HTML.

Se não quiser rodar a função `pe_2018()`, armazenamos os dados no objeto `pesqEle::pesqEle_2018`. Esse objeto é uma `data.frame()` com as mesmas colunas resultantes de `pe_2018()`. Essas variáveis são:

- Identificadores:
    - `id_seq`: ID sequencial
    - `id_pesq`: ID de registro da pesquisa
- Informações da eleição
    - `info_uf`: Unidade Federativa indicando abrangência da pesquisa ("BR" = Brasil)
    - `info_election`: Eleição (no caso, sempre 2018)
    - `info_position`: Cargo eleitoral
- Informações da empresa
    - `comp_nm`: Nome da empresa que realizou a pesquisa
    - `comp_cnpj`: CNPJ da empresa que realizou a pesquisa
    - `comp_contract_same`: Contratante é a própria empresa?
- Informações do estatístico responsável
    - `stat_id`: ID do estatístico
    - `stat_nm`
    - `stat_unique`: Código único do estatístico. Os nomes dos estatísticos estavam escritos de formas diferentes, então arrumamos utilizando o pacote `SoundexBR` e outras heurísticas. Nada garante que o pacote contenha mais erros nos nomes.
- Informações sobre a pesquisa
    - `pesq_n`: Tamanho da amostra.
    - `pesq_val`: Custo da pesquisa informado no registro.
    - `pesq_contractors`: Empresas que contrataram a pesquisa.
    - `pesq_origin`: Origem dos recursos da pesquisa.
    - `pesq_same`: Indica se o contratante da pesquisa é a própria empresa e a pesquisa foi realizada com recursos próprios (em 2018 não tem nenhuma).
- Datas
    - `dt_reg`: Data de registro da pesquisa.
    - `dt_pub`: Data de publicação da pesquisa.
    - `dt_start`: Data de início da pesquisa.
    - `dt_end`: Data de término da pesquisa.
- Informações adicionais (texto)
    - `txt_verif`, `txt_method`, `txt_about`, `txt_plan`: informações adicionais da pesquisa, geralmente em texto, sobre metodologia, aplicação e outros detalhes.

# Shiny App

Após instalar o pacote, você pode rodar o app do `pesqEle` rodando

```{r shiny, eval=FALSE}
shiny::runApp(system.file("app", package = "pesqEle"))
```

Para rodar o app, além dos pacotes do `tidyverse` e `shiny`, você precisará instalar os pacotes `shinydashboard`, `highcharter`, `shinyBS` e `shinyjs`. Todos eles estão no CRAN e podem ser instalados via `install.packages()`.

# Cuidado

Os nomes dos estatísticos estavam escritos de formas diferentes, então arrumamos utilizando o pacote [`SoundexBR`](https://github.com/danielmarcelino/SoundexBR) e outras heurísticas. Nada garante que o pacote contenha mais erros nos nomes.

# Licença

MIT